【裁判字號】    97,訴,565
【裁判日期】    970613
【裁判案由】    違反毒品危害防制條例
【裁判全文】
臺灣屏東地方法院刑事判決               97年度訴字第565號
公  訴  人  臺灣屏東地方法院檢察署檢察官
被      告  甲○○
上列被告因違反毒品危害防制條例案件，經檢察官提起公訴（97
年度毒偵字第449 號、第639 號及第721 號），本院裁定以簡式
審判程序審理，判決如下：
    主  文
甲○○施用第一級毒品，累犯，處有期徒刑壹年。又施用第一級
毒品，累犯，處有期徒刑拾月，扣案如附表編號2 所示之物均沒
收銷燬之。又施用第一級毒品，累犯，處有期徒刑壹年，扣案如
附表編號3 所示之物沒收銷燬之。應執行有期徒刑貳年陸月，扣
案如附表編號2 及編號3 所示之物均沒收銷燬之。
    事  實  及  理  由
一、事實：甲○○曾於民國87年間，因施用毒品案件，為本院裁
    定送觀察勒戒後，因認無繼續施用傾向，於87年11月17日出
    所，並由臺灣屏東地方法院檢察署檢察官以87年度偵字第24
    02號為不起訴處分確定。88年間，其又因施用毒品案件，為
    本院裁定送觀察勒戒後，因認有繼續施用傾向，為同署檢察
    官聲請本院裁定送強制戒治獲准，並另向本院提起公訴，其
    受強制戒治部分，於89年5 月2 日因停止戒治出所（惟因故
    被撤銷停止戒治，續行強制戒治，迄90年4 月13日執行期滿
    出所）；其受起訴部分，則由本院以88年度易字第1585號判
    決判處有期徒刑10月，緩刑3 年確定。惟於89年間，其又因
    施用毒品案件，為臺灣高等法院高雄分院以90年度上訴字第
    220 號判決判處有期徒刑10月確定，前開緩刑亦遭撤銷。90
    年間，其復因施用毒品案件，為同署檢察官聲請本院裁定送
    強制戒治獲准，並另向本院提起公訴，其受強制戒治部分，
    於91年2 月8 日因續徒刑而停止戒治出所；其受起訴部分，
    則由本院以90年度訴字第635 號判決判處有期徒刑10月確定
    。上開3 判決所處之刑接續執行，然其入監服刑尚未期滿，
    即於92年4 月30日假釋出監（尚餘殘刑11月27日）。然於假
    釋期間內，其再因施用毒品案件，為本院以93年度訴字第96
    號判決判處有期徒刑8 月確定，前揭假釋亦遭撤銷。其自93
    年12月14日起入監受前開殘刑及徒刑之執行，迄95年7 月24
    日縮刑期滿執行完畢。詎甲○○不知悔改，竟又於下列時間
    、地點，分別施用第一級毒品海洛因：
    (一)基於施用第一級毒品之犯意，於97年2 月12日10時30分許
      採尿時往前回溯72小時內某時，在屏東縣新園鄉○○村○
      ○路54之23號住處內，以針筒注射之方式，施用第一級毒
      品海洛因1 次。嗣因甲○○之配偶林杏敏於97年1 月31日
      凌晨0 時許於上開住處房間床底下發現甲○○所有之注射
      針筒1 支、食鹽水1 瓶及海洛因殘渣袋1 只（如附表編號
      1 所示），而於同年2 月12日8 時18分許向警方告發，並
      將上開物品交警方扣案。嗣經警方徵得甲○○同意後，採
      尿送驗查獲。
    (二)另基於施用第一級毒品之犯意，於97年2 月28日13時20分
      許，在屏東縣新園鄉○○村○○路段農田內，以針筒注射
      之方式，施用第一級毒品海洛因1 次。嗣於97年2 月29日
      14時許，在屏東縣新園鄉新東村新開巷48號旁空地，因形
      跡可疑為警盤查，甲○○自知難逃法網，遂於有偵查犯罪
      權限之機關或人員尚不知其施用第一級毒品之犯行前，自
      其上衣內側口袋內取出其所有、供其施用第一級毒品海洛
      因之注射針筒1 支及殘渣袋1 只（如附表編號2 所示），
      交由警方扣案而查獲，嗣並接受裁判。
    (三)另基於施用第一級毒品之犯意，於97年3 月28日14時40分
      許，在屏東縣萬丹鄉崙頂村河堤旁，以針筒注射之方式，
      施用第一級毒品海洛因1 次。嗣於同日15時30分許，在該
      河堤旁因形跡可疑為警盤查，並扣得注射針筒1 支（如附
      表編號3 所示）而查獲。
二、證據：本件證據除引用起訴書證據欄所列之證據（如附件）
    外，並增加引用被告於本院審理中之自白為證據。又被告於
    前開犯罪事實(一)被查獲後，接受警方偵詢時，雖向警方自白
    陳稱其最後一次施用海洛因毒品之時間為97年2 月7 日10時
    許，惟被告該次採尿送驗所得之檢驗報告僅能證明被告有於
    採尿（97年2 月12日10時30分許）前3 日（即97年2 月9 日
    10時30分）內曾經施用海洛因毒品，且因其尿液中之嗎啡數
    值為8580 ng/ml，數值非低，衡情非被告採尿5 日前施用海
    洛因毒品之結果，故被告該次警詢時所為自白尚非可信，為
    本院所不採，附此敘明。
三、按海洛因為第一級毒品，毒品危害防制條例第2 條第2 項第
    1 款定有明文。次按，修正毒品危害防制條例就施用毒品者
    ，只於「初犯」及「五年後再犯」2 種情形有其追訴條件之
    限制，即須於初犯經觀察勒戒或強制戒治釋放後，5 年內均
    無施用毒品之行為，始能認其前所實施之觀察勒戒或強制戒
    治已足遮斷毒癮，而得於5 年後再犯時，再適用初犯之規定
    ，重行觀察勒戒程序。倘5 年內已經再犯，被依法追訴處罰
    ，縱其第3 次（或第3 次以上）施用毒品之時間在初犯釋放
    5 年以後，即與「5 年後再犯」之情形有別，且因已於「5
    年內再犯」，顯見其再犯率甚高，原實施觀察勒戒或強制戒
    治，已無法收其實效，而無5 年遮斷效之存在，自無再經觀
    察勒戒及強制戒治之必要，得逕行追訴處罰。然初犯施用毒
    品罪後，於5 年內第2 次再犯，因時值毒品危害防制條例修
    正前，經依修正前舊法追訴處罰同時並施以強制戒治，嗣於
    該條例修正公布並施行後，始第3 次（或第3 次以上）再犯
    ，且其行為時距第2 次再犯而經觀察、勒戒或強制戒治執行
    完畢釋放時之間隔已滿5 年者，依其第2 次再犯經保安處分
    執行完畢釋放後5 年內未曾再犯之情形以觀，核與初犯經保
    安處分執行完畢釋放後「5 年內再犯」者，其再犯率高，原
    實施之觀察勒戒及強制戒治已無法收其實效之情形迥不相侔
    ，而與「5 年後再犯」者，已收5 年遮斷效之情形相同，本
    於上開對具治療成效之病患性毒品犯，期能藉由強制治療之
    保安處分戒除其身、心癮之立法本旨，自應認與5 年後再犯
    之情形相同，仍適用以保安處分代替刑事訴追之規定（最高
    法院96年度台非字第256 號、95年度台非字第271 號判決及
    最高法院95年度第7 次刑事庭會議決議參照）。質言之，依
    現行規定，被告之前不論係依93年1 月9 日「修正前」之毒
    品危害防制條例規定受保安處分執行完畢，或係依「修正後
    」之規定送觀察勒戒及強制戒治，均須以「最近一次」觀察
    勒戒及強制戒治執行完畢日起算5 年之遮斷效。本件被告前
    於87年間，因施用毒品，初次受觀察勒戒執行完畢釋放，即
    於88年及90年間，先後第2 次、第3 次施用毒品，並均依修
    正前之舊法再度施以觀察勒戒及強制戒治，然從「最近一次
    」強制戒治執行完畢起算，未滿5 年即又於93年間再次施用
    毒品，並由法院判處徒刑，依前開決議及判決見解，足認原
    實施之觀察勒戒或強制戒治，已無法收其實效，且自此後即
    無再經觀察勒戒及強制戒治之必要，得逕行追訴處罰。是核
    被告甲○○所為，均係犯毒品危害防制條例第10條第1 項施
    用第一級毒品罪，其持有海洛因毒品之行為為施用該毒品之
    犯行所吸收，不另論罪。被告先後3 次施用毒品犯行，均為
    滿足各該次之毒癮，犯意各別，且犯罪時間並不相同，雖其
    犯罪時間甚為接近，然未達接續犯之密切程度，故應分論併
    罰（最高法院96年度第9 次刑庭會議決議參照）。又被告前
    有如事實欄所示之科刑及執行情形，有臺灣高等法院被告前
    案紀錄表附卷可參，其於刑之執行完畢後5 年內，故意再犯
    本件有期徒刑之3 罪，均為累犯，均應依法加重其刑。又被
    告在有偵查犯罪權限之機關或人員尚未發覺前開犯罪事實(二)
    之犯行前，主動向承辦員警坦承犯行，嗣並接受裁判，有警
    、偵訊筆錄附卷可按，茲為鼓勵被告勇於承認犯行，故依刑
    法第62條前段之自首規定，減輕其刑，且因其同時有刑之加
    重減輕事由，應依法先加後減。爰審酌被告之智識程度、曾
    有多次施用毒品之犯罪前科（卷附臺灣高等法院被告前案紀
    錄表），前經施用毒品受觀察勒戒、強制戒治及徒刑之執行
    ，並兩度查獲後，仍無視毒品對身心之危害而三度施用，仍
    ，惟於偵、審程序中均坦承犯行，態度尚稱良好等一切情狀
    ，分別量處如主文所示之刑，並合併定其應執行之刑，以資
    懲儆。扣案如附表編號1 所示之物，為被告之配偶於案發前
    之97年1 月31日發現後交由警方扣案，與本案無關，故不併
    予宣告沒收銷燬之；又扣案如附表編號2 所示之物，分別為
    被告用以施用及包裝海洛因毒品之工具，衡情該內部均已黏
    沾該毒品成分，難以析離，故應將其整體視為查獲之毒品，
    併依毒品危害防制條例第18條第1 項前段規定諭知沒收銷燬
    之；又扣案如附表編號3 所示之物，為被告用以施用海洛因
    毒品之工具，故衡情該針筒內部亦已沾黏該毒品，難以析離
    ，故亦可視為被查獲之海洛因毒品，而併依毒品危害防制條
    例第18條第1 項前段規定諭知沒收銷燬之。
據上論斷，應依刑事訴訟法第273 條之1 第1 項、第299 條第1
項前段、第310 條之2 ，毒品危害防制條例第10條第1 項、第18
條第1 項前段，刑法第11條前段、第47條第1 項、第62條前段、
第51條第5 款，判決如主文。
中    華    民    國    97    年    6     月    13    日
                  刑事第四庭    法  官  王以齊
以上正本證明與原本無異。
如不服本判決應於收受本判決送達後十日內向本院提出上訴書狀，
其未敘述上訴理由者，並得於提起上訴後十日內向本院補提理由
書狀（均須按他造當事人之人數附繕本）「切勿逕送上級法院」
中    華    民    國    97    年    6     月    13    日
                                書記官  蔡進吉
附表：
┌──┬────────┬──┬────────────┐
│編號│  扣案物品名稱  │數量│      備      註        │
├──┼────────┼──┼────────────┤
│ 1  │注射針筒        │1 支│                        │
│    ├────────┼──┼────────────┤
│    │食鹽水          │1 瓶│                        │
│    ├────────┼──┼────────────┤
│    │海洛因殘渣袋    │1 只│殘留海洛因重量無法磅秤  │
├──┼────────┼──┼────────────┤
│ 2  │注射針筒        │1 支│                        │
│    ├────────┼──┼────────────┤
│    │海洛因殘渣袋    │1 只│殘留海洛因重量無法磅秤  │
├──┼────────┼──┼────────────┤
│ 3  │注射針筒        │1 支│                        │
└──┴────────┴──┴────────────┘
附錄本判決論罪科刑法條：
毒品危害防制條例第10條第1 項
施用第一級毒品者，處6 月以上5 年以下有期徒刑。


司法院資訊處製作；財團法人民間司法改革基金會備份。
